【裁判字號】    90,上訴,1559
【裁判日期】    901121
【裁判案由】    違反槍砲彈藥刀械管制條例
【裁判全文】
臺灣高等法院高雄分院刑事判決                    九十年度上訴字第一五五九號
    上  訴  人
    即  被  告  甲○○
    選任辯護人  吳賢明律師
                江雍正
                陳慧錚
右列上訴人因違反槍砲彈藥刀械管制條例案件，不服台灣高雄地方法院九十年度訴字
第一三五三號，中華民國九十年八月十六日第一審判決（起訴案號：台灣高雄地方法
院檢察署九十年度偵字第四四六六號）提起上訴，本院判決如左：
    主  文
原判決撤銷。
甲○○未經許可，寄藏手槍，處有期徒刑壹年伍月，併科罰金新台幣伍萬元，罰金如
易服勞役，以新台幣玖佰元即銀元參佰元折算壹日。扣案美國ＫＡＨＲＡＲＭ廠製Ｋ
九型口徑九ＭＭ制式半自動手槍壹支（槍枝管制編號0000000000號）及制
式口徑九ＭＭ子彈（含彈匣）柒顆，均沒收。
    事  實
甲○○於民國八十八年八月間，明知友人周進豐（業已死亡）所交付之美國ＫＡＨＲ
ＡＲＭ廠製Ｋ九型口徑九ＭＭ之制式半自動手槍一支（含彈匣）、制式口徑九ＭＭ子
彈十顆為具殺傷力之違禁槍彈，未經許可，不得寄藏，竟仍接受寄託，而受交付上開
違禁槍、彈（另含同上制式子彈已擊發而未具殺傷力之空彈殼一顆），藏放於高雄縣
岡山鎮○○街一號二十四樓住處。嗣於九十年二月二十三日，自上址將上開槍枝及其
中五顆子彈改藏放於高雄縣岡山鎮○○路土庫高幹一號旁廢棄豬舍，其餘五顆子彈則
取置於手提袋內，並隨車置放於其所駕駛ＹＮ─八九一九號自小客車上，另顆空彈殼
則隨意置放於其所著長褲口袋內，欲拿去給某友人觀看，隨即駕駛上開車輛前往高雄
縣岡山鎮○○○路一五九號雙子星檳榔攤內與老闆陳彥彰飲酒聊天，於同年月二十四
日六時許，二人竟發生口角，爭執間，甲○○持桌上煙灰缸擊傷陳彥彰頭部（傷害部
分未經起訴），經人報案，於派出所員警至現場處理時，甲○○乘警員未注意，將口
袋內空彈殼丟棄在檳榔攤內廁所垃圾桶內，因警員蕭吉良發現甲○○有接近ＹＮ─八
九一九號自小客車後又跑開之怪異舉止，認其自小客車內有可疑之物，遂徵得甲○○
之同意，由甲○○主動交付自小客車錀匙，由警員對該自小客車進行檢查，果在車內
駕駛座下方所置放之手提袋內發現藏放有上開子彈五顆，甲○○嗣於警方偵查訊問時
主動供出其先前曾趁機棄置空彈殼於檳榔攤廁所垃圾桶之事，並坦認其受周進豐之託
寄藏上開制式半自動手槍一支（含彈匣）及制式子彈十顆之事實，並主動帶同警方前
去高雄縣岡山鎮○○路土庫高幹一號旁廢棄豬舍內取出尚未被查獲之另上開制式半自
動手槍一支（含彈匣）、制式子彈十顆（內政部刑警局鑑驗試射三顆）及空彈殼一顆
。案經高雄縣警察局岡山分局報請臺灣高雄地方法院檢察署檢察官偵查起訴。
    理  由
一、右揭犯罪事實，業據被告迭於警偵訊及審理中坦承不諱，其所供被查獲槍彈過程
    復與證人即承辦警員於蕭吉良、鄭智鴻、李信輝所證述情節，核相符合，並有起
    獲槍彈之現場照片十幀及扣案之以美國ＫＡＨＲＡＲＭ廠製造Ｋ九型口徑九ＭＭ
    之半自動手槍一支、制式口徑九ＭＭ子彈十顆（試射三顆）及空彈殼一顆在卷足
    資佐證。又扣案之上開槍、彈，經送內政部警政署刑事警察局鑑驗結果：(1)送鑑
    制式手槍壹枝（枝管制編號：0000000000，含彈匣壹個），認係以美
    國ＫＡＨＲＡＲＭ廠製造Ｋ九型口徑九ＭＭ制式半自動手槍，槍號為ＡＧ０七八
    一號，槍管內具陸條右旋之來復線，機械性能良好，認具殺傷力；(2)送鑑制式子
    彈壹拾顆（試射參顆），均認係制式口徑九ＭＭ半自動手槍用子彈（彈底標記均
    為Ｇ、Ｆ、Ｌ、ＬＵＧＥＲ９ｍｍ），認均具殺傷力，有內政部警政署刑事警察
    局九十年三月十三日刑鑑字第三五０四八號鑑驗通知書一紙附卷可稽，足徵被告
    之自白與事實相符。本件事證明確，被告犯行洵堪認定，應予依法論科。
二、附此敘明者：本件另扣案並送鑑之已擊發空彈殼壹顆，認係已擊發過制式口徑九
    ＭＭ子彈彈殼（彈底標記均為Ｇ、Ｆ、Ｌ、ＬＵＧＥＲ９ｍｍ），與上述(1)槍枝
    （槍枝管制編號：0000000000）試射之彈殼比對結果，其彈底紋痕特
    徵相吻合，認係由該槍所擊發，固亦有同上開鑑驗通知書可按，惟訊之被告矢口
    否認受託寄藏後曾有以槍枝「擊發」子彈之舉，且案發前與被告發生衝突之人即
    陳彥彰警訊中陳明發生口角時未見被告拿手槍或聽見槍聲，綜觀全卷亦無任何證
    據足認被告受託寄藏槍彈後曾有何擊發之舉，自難僅因該扣案空彈殼係其所丟棄
    ，即遽認該空彈殼係其受託寄藏槍、彈後所擊發之結果，而該空彈殼既已擊發，
    即已非屬違禁子彈可比，此部分寄藏事實，即不為罪；又本件警方主動查獲之子
    彈五顆固非持合法搜索票下所查獲，惟警方之得搜查被告之自小客車係基於被告
    主動同意並配合交付鑰匙等情，已據被告迭為供明，並無證據足認警方人員之命
    被告取交自小客車鑰匙過程有何施強暴、脅迫或其他足使被告喪失自由意志之情
    事，自難僅因被告「因警察要看我車子，我不敢說不要，所以我就鑰匙交給他們
    開車門進去查看」（本院卷三十二頁）之主觀認知而主動配合，即認其後警方之
    搜查有何違法之處，被告辯稱本件警方搜索所獲證物無證據能力，尚有誤會。
三、核被告所為，係犯槍砲彈藥刀械管制條例第七條第四項之未經許可寄藏手槍罪及
    同條例第十二條第四項之未經許可寄藏子彈罪。公訴人漏未認定被告所涉上開未
    經許可寄藏子彈罪犯罪法條，尚有未洽。寄藏係受人委託代為保管，其寄藏本身
    所為之持有，乃寄藏之當然結果，法律上已就寄藏行為為包括性之評價，持有部
    分不另論罪，本件公訴人漏未認定該槍彈持有原因緣於受寄託之事實，因認被告
    所為係持有槍、彈之犯罪形態，亦有未洽。被告同時受託寄藏手槍及子彈，係以
    一行為觸犯數罪名，為想像競合犯，依刑法第五十五條前段之規定，應從一重之
    未經許可無故寄藏手槍罪論處。本件被告犯行所從之寄藏手槍罪，即係犯「本條
    例（槍砲彈藥刀械管制條例）之罪」，此部分犯罪業據被告迭於偵審中自白，並
    供出系爭槍枝源緣於周進豐之寄託藏放，而周進豐確有其人並已於八十九年一月
    十日死亡，有高雄縣警察局岡山分局刑案資料作業個別查詢報表二紙附卷足稽，
    而該槍枝並於警方未查獲前，即由被告主動供出來源及藏放處所，並帶同警方取
    出因而查獲，自符槍砲彈藥刀械管制條例第十八條第四項減輕其刑要件，爰依法
    減輕之。本件扣案之槍、彈，其中之子彈五顆，係警員於被告自白前在被告所使
    用之自小客車內查獲在先，被告此後方對裁判上一罪關係之部分犯罪事實自白供
    出另寄藏之手槍一支、子彈五顆，是本件尚不符自首要件。本告犯行固不符自首
    要件，惟主要槍枝部分係被告自白查獲，之前並未有任何證據足認被告持有子彈
    以外之槍、彈，被告猶主動供出並帶警查扣，其受託寄藏期間並未曾取出使用，
    而寄藏者又已死亡，被告已無從返還排除違法狀態，其未主動向警方交出固屬非
    是，於社會危害尚處於可控制情境，惟所犯係最輕本刑五年以上有期徒刑之罪，
    之前又無不良前科紀錄，若處以最輕本刑猶嫌過重，尚有可憫恕之處，爰依刑法
    第五十九條規定，再減輕其刑。被告犯罪事證已明，原審法院對其論罪科刑固非
    無見。惟查：(一)本件扣案之空彈殼一顆，原審法院既認係原始受寄藏於周進豐，
    顯然受託寄藏當時已非屬違禁物子彈，竟仍於犯罪事實欄內一併審認係具殺傷力
    之違禁物，未經許可，不得持有、寄藏，另於判決理由中又認空彈殼一顆非違禁
    物不予沒收，其間顯有理由矛盾之情。(二)本件被告所犯並處罰所從之未經許可寄
    藏手槍一罪，已主動供出來源，並就受託寄藏之手槍全部供述帶同警方取出，應
    已符合槍砲彈藥刀械管制條例第十八條第四項減刑要件，原審認未符合而未予減
    刑，亦有未洽。被告上訴意旨認原審未依自首規定減輕或免除其刑，指摘原判決
    不當，固無理由，但原判決既有上開可議之處，即屬無可維持，應予撤銷改判。
    審酌被告無故寄藏槍彈，影響社會治安，惟念其並無不良犯罪前科，素行尚稱良
    好，亦無擁槍自重，持以犯案，且事後坦承犯行，態度良好，深表悔意等情及其
    他一切情狀，量處如主文第二項所示之刑及併科罰金，並就罰金部分諭知如易服
    勞役之折算標準。扣案手槍一支及送鑑定所餘之子彈七顆（彈匣係屬同一組合，
    應一併認定之），係屬具殺傷力之違禁物，爰依刑法第三十八條第一項第一款之
    規定宣告沒收之。扣案三顆子彈業經試射及空彈殼一顆，均已不具殺傷力，非屬
    違禁物，爰不併為沒收之諭知。
四、依本件行為時法，即修正（九十年十一月十四日修正公布）前槍砲彈藥刀械管制
    條例第十九條之規定，固應於刑之執行完畢或赦免後，令入勞動場所，強制工作
    ，其期間為三年。然上開條文業經司法院大法官會議釋字第四七一號解釋認為：
    槍砲彈藥刀械管制條例第十九條第一項不問對行為人有無預防矯治其社會危險性
    之必要，一律宣付強制工作三年之部分，有違憲法第二十三條之比例原則，應自
    該解釋公布日不予適用。且本件判決時，槍砲彈藥刀械管制條例第十九條之規定
    ，已於九十年十一月十四日經總統公布修正刪除，而本件被告犯行僅係單純受託
    寄藏槍彈，被告又有主動交出部分槍彈表現，寄藏期間始終未取出使用，亦無證
    據足認被告有犯罪習慣或以犯罪為常業或因遊蕩或懶惰成習而犯罪等情，而有預
    防矯治其主會危險性之必要，亦不符合刑法第九十條第一項規定，爰不予宣告強
    制工作，併此敘明。
據上論斷，應依刑事訴訟法三百六十九條第一項前段、第三百六十四條、第二百九十
九條第一項前段，槍砲彈藥刀械管制條例第七條第四項、第十二條第四項、第十八條
第四項，刑法第十一條、第五十五條、第五十九條、第四十二條第二項、第三十八條
第一項第一款，罰金罰鍰提高標準條例第二條，現行法規所定貨幣單位折算新台幣條
例第二條，判決如主文。
本案經檢察官沈紹嘉到庭執行職務。
中    華    民    國         九十       年     十一     月    二十一    日
                              臺灣高等法院高雄分院刑事第八庭
                                  審判長法官  郭雅美
                                        法官  張盛喜
                                        法官  洪兆隆
右正本證明與原本無異。
如不服本判決，應於判決送達後十日內向本院提出上訴狀，其未述理由者並應於提
出上訴狀後十日內向本院補提理由書（應附繕本)。
                                      書記官  葉淑華
中    華    民    國         九十       年     十一     月    二十三    日
附錄所犯法條：
槍砲彈藥刀械管制條例第七條第四項：
未經許可，持有、寄藏或意圖販賣而陳列第一項所列槍砲、彈藥者，處五年以上有期
徒刑，併科新臺幣一千萬元以下罰金。
槍砲彈藥刀械管制條例第十二條第四項：
未經許可，持有、寄藏或意圖販賣而陳列子彈者，處五年以下有期徒刑，併科新臺幣
三百萬元以下罰金。
                                                                      Ｈ


司法院資訊處製作；財團法人民間司法改革基金會備份。
